【裁判字號】    90,訴,847
【裁判日期】    901127
【裁判案由】    分割共有物
【裁判全文】
臺灣臺中地方法院民事判決                      九十年度訴字第八四七號
    原      告  乙○○
    被      告  甲○○
右當事人間請求分割共有物事件，本院判決如左：
    主    文
兩造共有坐落臺中縣外埔鄉○○段一九八號地號土地，地目田，面積０．０三一八０
一公頃，其分割方法如附圖丁案所示：編號Ｇ部分面積０‧０一三一六三公頃，由原
告取得；編號Ｈ部分面積０‧０一八六三八公頃，由被告取得。
訴訟費用由兩造各按原應有部分比例負擔。
    事     實
甲、原告方面：
壹聲明：求為判決准予原物分割。
貳、陳述：
一、坐落臺中縣外埔鄉○○段一九八號地號土地，地目田，面積０．０三一八０一公
    頃（以下簡稱系爭土地），為兩造所共有，原告應有部分為二０五六分之八五一
    ，被告應有部分為二０五六分之一二０五。系爭土地地目雖為田，但係為都市計
    畫內之土地，經編定為住宅區，依其使用目的非不能分割，是系爭土地依物之使
    用目的無不能分割之情事，且又無不得分割之限制約定，因共有人間無法達成協
    議分割，爰請求准予原物分割。
二、同意依九十年九月二十五日台中縣大甲地政事務所複丈成果圖（即附圖丁方案）
    所示編號Ｇ部分面積０‧０一三一六三公頃，由原告取得；編號Ｈ部分面積０‧
    ０一八六三八公頃，由被告取得之分割方法分割。
參、證據：提出地籍圖謄本一份、土地登記謄本一份、土地使用分區證明一份。並聲
    請本院履勘現場。
乙、被告方面：
壹、聲明：駁回原告之訴。
貳、陳述：原告所提之分割方案，被告取得之土地不是成不規則狀，即是與被告相鄰
    於系爭土地之土地分隔，而無法盡其地利使用。主張以如附圖所示之丁案分割方
    法分割。
丙、本院依原告之聲請履勘現場，並囑託臺中縣大甲地政事務所派員會同測量，製作
    土地複丈成果圖。
    理    由
一、本件原告起訴主張坐落臺中縣外埔鄉○○段一九八地號土地，地目為田，面積０
    ．０三一八０一公頃，為兩造所共有，原告應有部分為二０五六分之八五一，被
    告應有部分為二０五六分之一二０五，有土地登記簿謄本一份在卷可按，核屬真
    實。又查系爭土地地目雖為「田」，但但兩造係於民國六十七年間即為共有狀態
    ，且係屬都市計畫內之土地，經編定為住宅區，此有原告所提被告不爭執之土地
    登記謄本一份、台中縣外埔鄉公所都市計劃土地使用分區證明書一份在卷可證，
    足認系爭土地已非法律禁止原物分割之農地。按系爭土地依其物之使用目的無不
    能分割之情事，且兩造間又無不得分割之限制約定，核與民法第八百二十三條第
    一項規定相符，是原告請求分割共有物，應予准許。
二、又查系爭土地現為空地，且土地東方有一寬約十二公尺（即同段一九七地號土地
    上）之道路等情，業經本院勘驗現場屬實，並製有勘驗筆錄附卷可稽。本院經依
    兩造所提之分割方法命台中縣大甲地政事務所繪製分割複丈圖後，經提示複丈成
    果圖予兩造陳述意見，兩造同意以附圖所示丁分割方案為分割方法：即如附圖所
    示編號Ｇ部分面積０‧０一三一六三公頃，由原告取得；編號Ｈ部分面積０‧０
    一八六三八公頃，由被告取得之方法予以分割。本院參酌兩造之合意及如附圖所
    示之方割方案兩造取得之地均面臨馬路，且其臨馬路之寬度與其應有部分之比例
    大致相當，較符合其土地之最大經濟利益及公平性。故本院認為以附圖所示丁方
    案予以原物分割，應屬適當，爰判決如主文所示。
三、末按分割共有物事件，本質上並無訟爭性，兩造本可互換地位，由任一共有人起
    訴請求分割，均無不可，故勝訴當事人之訴訟行為，自非為伸張或防衛權利所必
    要者，訴訟費用宜由各當事人依應有部分比例分擔，併此敘明。
四、結論：原告之訴為有理由，依民事訴訟法第七十八條、第八十一條第一款，判決
    如主文。
中      華      民      國    九十      年    十一      月    二十七    日
                              臺灣臺中地方法院民事第四庭
                                  法      官  王  金  洲
右為正本係照原本作成。
如對本判決上訴，須於判決送達後廿日內向本院提出上訴狀（須附繕本）。
中      華      民      國    九十      年    十一      月    二十七    日
                                  法院書記官


司法院資訊處製作；財團法人民間司法改革基金會備份。
